臺灣屏東地方法院刑事裁定　　　　　　　　 96年度聲字第1號
聲 請 人　甲○○
即受刑人
　　　　　　　　 （現於臺灣屏東監獄竹田分監執行）
上列聲請人因受刑人違反農會法執行案件，對於檢察官之執行指
揮聲明異議，本院裁定如下：
    主  文
臺灣屏東地方法院檢察署95年度執字第3076號執行案件，檢察官
於民國95年12月28日駁回受刑人易科罰金聲請之執行命令，應予
撤銷。
    理  由
一、聲請人即受刑人甲○○之聲請意旨略以：受刑人所犯係屬有
    期徒刑3 年以下之輕罪，且已歷4 年有餘之偵審程序，其於
    審理程序中亦已坦承犯行，經原審判處有期徒刑4 月，並為
    易科罰金之宣告，已足達矯正犯罪之效果；又其年近70歲，
    年紀老邁無法承受牢獄之苦，現有正當職業，且需負擔家中
    生計，又罹患重度胃食道逆流病症，需定期至醫院治療，是
    以檢察官是否准予易科罰金，將嚴重影響受刑人之身體、生
    命、家庭及財產，為此聲明異議等語。
二、按得易科罰金之刑之宣告，確因不執行所宣告之刑，難收矯
    正之效，或難以維持法秩序者，不在此限，刑法第41條第1
    項後段定有明文（95年7 月1 日修正施行之刑法並未更動此
    部分法文，自無比較與否之問題）。又短期自由刑之易科罰
    金，乃易刑制度（Ersazstrafe） 之一種，考其立法目的，
    乃在救濟短期自由刑之弊害，蓋受短期自由刑之人，多係惡
    性輕微之偶發性犯罪，此種受刑人尚有愛惜名譽之觀念，一
    旦置身囹圄，出獄後無法復歸適應社會，因而不免產生自暴
    自棄之心裡，況監獄中亦有受其他受刑人惡習感染之虞，加
    以服刑期間，因喪失原有之正當職業，其家屬所受之物質、
    精神上之不利，亦不亞於受刑人；再者，因其刑期之短暫，
    無法施以完整之職業、性格及榮譽訓練，故自由刑所具有之
    改善教化作用，自難期發揮效果，復因刑期過短，是否能達
    拘束其人身自由之威嚇作用，亦非無可議，故而，檢察官於
    指揮執行短期自由刑是否准予易科罰金時，自應綜合個案情
    節通體判斷，並敘明難收矯正之效，或難以維持法秩序之具
    體事由，否則其執行命令即難謂允當。
三、經查：
(一)本件受刑人甲○○因犯農會法第47條第1 項第2 款之罪，經
    本院91年度易字第1072號判決，判處有期徒刑4 月，如易科
    罰金，以銀元300 元折算1 日確定，有臺灣高等法院被告前
    案紀錄表、本院91年度易字第1072號判決在卷可稽。嗣受刑
    人於95年12月28日經通知到案執行，並聲請准予易科罰金，
    經檢察官訊問後，以「一、受刑人係行賄集團首要份子，本
    案行賄共犯、受賄對象甚多，敗壞基層農會選風頗鉅，且受
    刑人於偵查階段仍堅不吐實，矯言飾詞。二、本案耗費檢、
    警、調偵查人力、物力甚鉅。三、綜上所述，如准予易科罰
    金（僅10餘萬元），顯難收矯正之效，亦難維持社會秩序，
    況亦不符守法人民之期待，故應發監執行」等原因，當庭以
    命令駁回其易科罰金之聲請，同日發監執行等情，業據本院
    調取臺灣屏東地方法院檢察署95年度執字第3076號卷核閱無
    訛（見95年度執字第3076號影卷第169頁）。
(二)本院本院91年度易字第1072號判決之事實認定「傅明冠、簡
    明輝、甲○○、簡人才、丁德興及其餘20餘人，於屏東縣屏
    東市農會第14屆農會選舉，共同基於對於有選舉權之人，交
    付財物，而約其選舉權為一定之行使之概括犯意聯絡，共謀
    先由成員參與農會代表選舉，再由當選農會代表成員參選理
    監事、理事長，而由傅明冠進行整合，簡明輝負責同額參選
    資金，並由簡仁才代管賄選帳冊，丁德興、甲○○分別擔任
    財務工作。‧‧‧」（參95年度執字第3076號影卷第5 、6
    頁），堪認上開違反農會法案件，同為行賄集團主要謀議者
    ，尚有同案之傅明冠、簡明輝、簡人才、丁德興等人，然傅
    明冠、簡人才、丁德興等3 人於95年12月28日到案執行後，
    業經檢察官准予易科罰金在案（見95年度執字第3076號影卷
    第55至57、117 至119 、73至75頁），惟遍閱前揭執行卷證
    ，查無渠等惡性程度是否有輕重之別，致檢察官為前揭相異
    處分之具體事證，是檢察官之執行命令，是否公允，已非無
    疑；再者，被告之犯後態度，固為量刑之參考，然被告於本
    院已坦承犯行，自難謂毫無悔意，且其已歷經4 年餘之偵審
    程序，復受前揭科刑宣告之教訓，是否仍須以入監服刑之執
    行方法，始得收矯治之效，亦非無疑；再檢警執行國家公權
    力偵辦犯罪，本為職責所在，自當戮力為之，檢察官另執「
    本案耗費檢、警、調偵查人力、物力甚鉅」為由，不准予易
    科罰金，似有未洽；復斟酌本案犯罪情節，究非惡性甚為重
    大、罪無可逭或倘不令其入監服刑，對社會治安恐有立即危
    害之虞之犯罪類型，得否遽認倘准許其易科罰金，對法秩序
    即難以維持，亦屬可議。
(二)再依司法院大法官會議議決釋字第245 號解釋揭櫫意旨「受
    刑人或其他有異議權人對於檢察官不准易科罰金執行之指揮
    認為不當，依刑事訴訟法第484 條向諭知科刑裁判之法院聲
    明異議，法院認為有理由而為撤銷之裁定者，除依裁定意旨
    得由檢察官重行為適當之斟酌外，如有必要法院自非不得於
    裁定內同時諭知准予易科罰金」，申言之，法院裁定撤銷檢
    察官不准易科罰金執行之指揮時，仍以由檢察官重行斟酌為
    原則，僅於必要時始由法院裁定同時諭知准予易科罰金。綜
    上各節，本件檢察官是否准予受刑人易科罰金，應有再行斟
    酌之餘地，是本件聲明異議，為有理由，應由本院撤銷檢察
    官前開執行命令，由檢察官另為適切之處理。
四、爰依刑事訴訟法第486條，裁定如主文。
中　　華　　民　　國　　96　　年　   1　　月　　11　　日
　　　　　　　　　  刑事第五庭   法  官　 陳秀慧
以上正本證明與原本無異。
如不服本裁定應於收受送達後5 日內向本院提出抗告書狀敘述抗
告之理由抗告於台灣高等法院高雄分院。
中　　華　　民　　國　　96　　年　　1 　　月　　11　　日
                                  書記官  林志憲
